【裁判字號】    96,簡上,533
【裁判日期】    970425
【裁判案由】    詐欺
【裁判全文】
臺灣臺南地方法院刑事判決             96年度簡上字第533號
上  訴  人
即  被  告  甲○○
上列上訴人即被告因詐欺案件，不服本院刑事簡易庭96年度簡字
第2353號中華民國96年9月29日第一審判決（聲請簡易判決處刑
案號：96年度偵緝字第775號），提起上訴，本院管轄之第二審
合議庭判決如下：
    主  文
上訴駁回。
    事實及理由
一、本院審理結果，認第一審簡易判決認事、用法及量刑均無不
    當，應予維持，除將第一審簡易判決書所引用檢察官聲請簡
    易判決處刑書記載之事實中關於「陸續匯款1萬1千元、7百
    元」更正為「陸續將現金1萬1千元、7百元以存款機存入」
    外，其餘事實、證據及理由均引用第一審判決書及檢察官聲
    請簡易判決處刑書之記載（如附件）。
二、原審以上訴人即被告罪證明確，依刑事訴訟法第449條第1項
    前段、第454條第2項、刑法第339條第1項、第30條第1項前
    段、第2項、第41條第1項前段、刑法施行法第1條之1、中華
    民國九十六年罪犯減刑條例第2條第1項第3款、第7條、第9
    條之規定，量處拘役50日，減為拘役25日，並均諭知易科罰
    金之折算標準，本院經核原判決認事用法，並無不合，量刑
    亦稱妥適。上訴人即被告甲○○上訴意旨雖以：系爭中國信
    託商業銀行存摺等資料於案發前之95年10月11日即已在嘉義
    市興嘉公園遺失，伊並已向嘉義市警察局報案，有報案單足
    憑，但因帳戶內錢不多所以未向銀行掛失，伊於95年10月11
    日攜帶中國信託商業銀行之存摺（下稱系爭存摺）外出，除
    了到富邦銀行辦理貸款外，尚要到中國信託商業銀行洽談辦
    理貸款事宜；被告從未與被害人及詐欺集團成員交談過，並
    無從事詐欺行為，被告係因遺失存摺遭人冒用，應判決無罪
    ；原審判決均以「常情」作為判斷之基礎，而非依據證據判
    斷；又被害人上網媒介買春，本身即為不法，其法益並無保
    護之必要；原審判決拘役50日量刑太重等語。
三、惟查：
(一)、按犯罪事實應依證據認定之，無證據不得認定犯罪事實；證
    據之證明力，由法院本於確信自由判斷，但不得違背經驗法
    則及論理法則；刑事訴訟法第154條第2項、第155條第1項分
    別定有明文。法院認定事實究需依據證據為之，惟證據之證
    明力如何則需依據論理法則、經驗法則加以判斷。本件原審
    依據被害人丙○○於警詢中之指述及其提出之交易明細表，
    以及中國信託商業銀行之客戶資料、歷史交易查詢報表等證
    據，足以證明被害人確有受詐欺集團成員之詐騙而將款項存
    入被告所有之上開帳戶內之事實。再依據經驗法則，認為被
    告係將帳戶提供予詐欺集團作為人頭帳戶使用，而非如被告
    所辯稱係遺失而遭詐騙集團冒用（理由詳如第一審判決書及
    檢察官聲請簡易判決處刑書），並非僅依據「常情」作為認
    定被告犯罪之基礎，被告之主張顯有誤會。
(二)、按幫助犯係以幫助正犯犯罪之意思，而從事犯罪構成要件以
    外之行為。本件被告係將上開帳戶交付予他人作為人頭帳戶
    ，其所為係詐欺罪構成要件以外之行為，本院認定被告為詐
    欺罪之幫助犯，而非正犯，故不以接觸被害人或對被害人為
    詐欺行為為要件，被告辯稱其並未接觸被害人，應為無罪云
    云，容屬誤會。
(三)、被告自陳其於95年10月11日遺失中國信託商業銀行存摺，惟
    於4日後之95年10月15日始向警方申報遺失，有報案二聯單
    在卷可稽。被告向警方申報遺失距真正遺失日長達4天，顯
    與一般人處理存摺遺失多於當日向警方報案之情形有違，其
    間即非無疑。再者，被告於96年12月6日本院準備程序時先
    辯稱伊於95年10月11日同時遺失含中國信託商業銀行之存摺
    2本，伊僅去報案，沒有去銀行掛失，並未提及伊於95年10
    月11日有先繳付100元向中國信託商業銀行請領與本件同一
    帳號（00000-000000-0）之存摺1本，。但本院於97年4月11
    日審理期日提示中國信託商業銀行回函所附被告請領前開存
    摺之申請書，並訊問被告既於95年10月11日向中國信託商業
    銀行請領新的存摺，則原本的存摺係何時遺失？被告即以「
    忘記了」一語帶過，隨後又稱該存摺確係新領，且係當天在
    嘉興公園遺失。被告就其所有嗣遭詐騙集團使用之存摺，自
    準備程序迄審理程序均一再堅稱係請領後，供辦理消費貸款
    所用。其既欲以存摺辦理貸款，於新領存摺後，直接在銀行
    辦理貸款即可，何需將存摺外攜，而於公園遭人竊取？被告
    此部分說詞，與其自述當日取得存摺之目的顯相矛盾，顯有
    不實，難以採信。至於，被害人雖因欲進行網路援交而遭人
    詐騙，其援交之行徑固無可取，惟被害人個人之財產權仍屬
    國家法律應予保障之合法權益，尚難以被害人欲進行援交，
    即認為其個人法財產權無保護之必要，可任意任人侵凌。綜
    上所述，被告上訴理由，難認有據，自無可採。
(四)、被告犯後始終矢口否認犯行，其犯後態度非佳。原審已依刑
    法第57條各款規定予以斟酌，本院認為堪屬允當。被告上訴
    為無理由，應予駁回。
據上論斷，應依刑事訴訟法第455條之1第1項、第3項、第373條
、第368條，判決如主文。
本案經檢察官乙○○到庭執行職務。
中    華    民    國    97    年    4    月    25     日
                  刑事第七庭    審判長  法  官  陳振謙
                                        法  官  卓穎毓
                                        法  官  高如宜
以上正本證明與原本無異。
本件不得上訴。
                                        書記官  陳姿利
中    華    民    國    97    年    5     月    5     日


司法院資訊處製作；財團法人民間司法改革基金會備份。
